臺灣臺北地方法院民事判決
111年度重訴字第762號
原      告  A01    （姓名年籍及住居所詳如附錄對照表）
            B01    （姓名年籍及住居所詳如附錄對照表）
            C01    （姓名年籍及住居所詳如附錄對照表）
法定代理人  C01之母  （姓名年籍及住居所詳如附錄對照表）
共      同
訴訟代理人  曾宿明律師
被      告  張華邦  



訴訟代理人  邱昱誠律師
被      告  吳宗哲  


訴訟代理人  張育銜律師
上列當事人間請求侵權行為損害賠償事件，原告提起刑事附帶民
事訴訟，經本院刑事庭以110年度重附民字第55號裁定移送前來
，本院於民國111年11月8日言詞辯論終結，判決如下：
    主      文
被告應連帶給付原告A01新臺幣貳佰玖拾陸萬玖仟貳佰伍拾伍元
，及自民國一百一十一年六月二十二日起至清償日止，按年息百
分之五計算之利息。
被告應連帶給付原告B01新臺幣壹佰伍拾捌萬伍仟零柒拾元，及
自民國一百一十一年六月二十二日起至清償日止，按年息百分之
五計算之利息。
被告應連帶給付原告C01新臺幣貳佰伍拾肆萬伍仟肆佰壹拾壹元
，及自民國一百一十一年六月二十二日起至清償日止，按年息百
分之五計算之利息。
原告其餘之訴駁回。
訴訟費用由被告連帶負擔百分之六十一，餘由原告各負擔百分之
十三。
本判決第一項於原告A01以新臺幣玖拾玖萬元為被告供擔保後，
得假執行。但被告如以新臺幣貳佰玖拾陸萬玖仟貳佰伍拾伍元為
原告A01預供擔保，得免為假執行。
本判決第二項於原告B01以新臺幣伍拾貳萬玖仟元為被告供擔保
後，各得假執行。但被告如以新臺幣壹佰伍拾捌萬伍仟零柒拾元
為原告B01預供擔保，各得免為假執行。
本判決第三項於原告C01以新臺幣捌拾肆萬玖仟元為被告供擔保
後，得假執行。但被告如以新臺幣貳佰伍拾肆萬伍仟肆佰壹拾壹
元為原告C01預供擔保，得免為假執行。
原告其餘假執行之聲請駁回。
    事實及理由
一、原告起訴主張略以：
　㈠訴外人吳○鴻於民國111年3月15日遭被告以彈簧刀刺殺，受有
    前胸左肋骨下緣受有寬度0.5公分皮膚表淺割傷、左上臂前
    方受有長度1.5公分皮膚表淺擦挫傷、左乳頭下方受有寬度1
    .5公分單面刃穿刺刀傷、左腋下中線受有寬度1.2公分單面
    刃穿刺刀傷、心臟及左肺穿刺傷等傷害，經送醫急救後仍於
    同日上午7時40分許，因受心臟穿刺傷而不治死亡。原告A01
    、B01分別為吳○鴻之父母、原告C01為吳○鴻之子，爰依民法
    第184條、第185條、第192條、第194條規定提起本件訴訟，
    請求被告連帶賠償下列損害：
  ⒈原告B01為吳○鴻支出醫療費用新臺幣（下同）3,900元、殯葬
    費81,170元。　
　⒉扶養費：原告A01為49年10月26日生，於吳○鴻死亡時為61歲
    ，尚有餘命24.3年，有包括吳○鴻在內共三名子女，依109新
    北市平均每人每月消費支出23,061元計算，原告A01得請求
    之扶養費為1,469,255元；又原告C01於吳○鴻死亡後至成年
    前尚有10年3月，依109臺南市平均每人每月消費支出21,019
    元計算，原告C01得請求之扶養費為1,045,411元。
　⒊慰撫金：原告A01、B01年老遭喪子之痛，白髮人送黑髮人，
    原告C01年幼失怙，悲痛之情，不可言喻，故請求被告賠償
    原告各3,000,000元。　　
  ㈡並聲明：⒈被告應連帶給付原告各如附表「總金額」欄所示之
    金額元，及均自刑事附帶民事起訴狀繕本送達之翌日起至清
    償日止，按年息5%計算之利息。⒉願供擔保請准宣告假執行
    。
二、被告則以：被告願與原告和解，對原告請求之醫療費、殯葬費、扶養費並無意見，原告請求之慰撫金過高，應予酌減等語，資為抗辯。並聲明：㈠原告之訴及假執行之聲請均駁回。㈡如受不利判決，願供擔保請准宣告免為假執行。
三、得心證之理由：
  ㈠按因故意或過失，不法侵害他人之權利者，負損害賠償責任
    ；數人共同不法侵害他人之權利者，連帶負損害賠償責任。
    不能知其中孰為加害人者亦同。造意人及幫助人，視為共同
    行為人，民法第184條第1項前段、第185條分別定有明文。
    又所謂共同侵權行為，係指數人共同不法對於同一之損害，
    與以條件或原因之行為。加害人於共同侵害權利之目的範圍
    內，各自分擔實行行為之一部，而互相利用他人之行為，以
    達其目的者，仍不失為共同侵權行為人，而應對於全部所發
    生之結果，連帶負損害賠償責任；民事上之共同侵權行為，
    並不以共同侵權行為人在主觀上有犯意聯絡為必要，如在客
    觀上數人之不法行為，均為其所生損害之共同原因，即所謂
    行為關連共同，已足以成立共同侵權行為（最高法院78年度
    台上字第2479號、99年度台上字第529號判決意旨參照）。
    經查，被告甲○○於111年3月15日凌晨2時許，透過管道得知
    與其有債務糾紛之吳○鴻可能會前往位於臺北市○○區○○○路00
    0巷00號之HS車體美顏頂級鍍膜中心，遂駕駛所承租之車牌
    號碼000-0000號自用小客車搭載被告乙○○前往，惟因渠等於
    該處未遇吳○鴻，被告甲○○遂再駕車搭載被告乙○○離開，並
    沿臺北市中山區林森北路行駛；其後於同日凌晨5時19分許
    ，渠等巧遇吳○鴻騎乘機車行駛在渠等前方，被告甲○○即於
    見吳○鴻將機車停靠在臺北市○○區○○○路000號前人行道時，
    將自用小客車停放在上址旁巷道，持其所有之彈簧刀（全長
    約22公分，刀刃長約9公分）下車朝吳○鴻走去，被告乙○○明
    知被告甲○○已因債務糾紛對吳○鴻心生不滿，見被告甲○○持
    彈簧刀下車欲向吳○鴻尋釁，竟仍與被告甲○○一同下車並上
    前將吳○鴻攔下；嗣被告甲○○因債務問題與跨站在機車座椅
    之吳○鴻生口角衝突後，被告二人竟共同協力將吳○鴻拉下機
    車座椅，被告甲○○復於被告乙○○拉住吳○鴻右上臂衣袖之過
    程中，手持彈簧刀朝吳○鴻左上臂方向揮舞、砍刺，被告乙○
    ○則於吳○鴻遭其等拉離機車後，持續拉住吳○鴻及以右腳踢
    踹吳○鴻右大腿，再由被告甲○○持刀朝吳○鴻左上臂及左前胸
    方向各砍刺1刀，吳○鴻因而前胸左肋骨下緣受有寬度0.5公
    分皮膚表淺割傷、左上臂前方受有長度1.5公分皮膚表淺擦
    挫傷、左乳頭下方受有寬度1.5公分單面刃向內側下側進入
    胸腔刺中心臟穿刺傷及左腋下中線受有寬度1.2公分單面刃
    向內側進入胸腔刺中心臟和左肺臟，致其受有心臟（右心室
    近心尖處及左心室外側）及左肺（左上肺葉及左下肺葉交界
    處）穿刺傷等傷害。被告二人於見吳○鴻受傷後，隨即駕車
    逃離現場，吳○鴻則徒步向附近之檳榔攤店員求助，再由檳
    榔攤店員報警由救護車將吳○鴻送往馬偕紀念醫院急救，然
    吳○鴻於同日凌晨5時58分抵達該院時，已無呼吸及心跳，經
    急救後仍於同日上午7時40分許，因受心臟穿刺傷而不治死
    亡。案經臺灣臺北地方檢察署檢察官以111年度偵字第8986
    號提起公訴，經本院刑事庭111年度重訴字第11號判決認定
    被告甲○○共同犯傷害致死罪，處有期徒刑十三年；被告乙○○
    共同犯傷害致死罪，處有期徒刑十年六月，此有上開刑事判
    決在卷可憑（見本院卷第13頁至第31頁），應堪予認定。是
    以，被告甲○○持刀攻擊吳○鴻，被告乙○○確有與被告甲○○以
    手或腳攻擊或拉扯被害人之方式支援被告甲○○持刀傷害，致
    生吳○鴻死亡之結果，其間具有行為關連共同，且渠等共同
    實施傷害之不法行為與吳○鴻之死亡結果有相當因果關係，
    揆諸前揭說明，被告自屬共同侵權行為人，原告依首開規定
    ，請求被告連帶負損害賠償責任，核屬有據。
  ㈡次按不法侵害他人致死者，對於支出醫療及增加生活上需要
    之費用或殯葬費之人，亦應負損害賠償責任；被害人對於第
    三人負有法定扶養義務者，加害人對於該第三人亦應負損害
    賠償責任；不法侵害他人致死者，被害人之父、母、子、女
    及配偶，雖非財產上之損害，亦得請求賠償相當之金額；民
    法第192條第1項、第2項、第194條分別定有明文。查，吳○
    鴻因被告共同侵權行為而死亡，業經認定如前，原告A01、B
    01分別為吳○鴻之父母、原告C01為吳○鴻之子，依前開規定
    ，請求被告賠償醫療費、喪葬費、扶養費及慰撫金，堪為有
    理。茲就原告請求之各項賠償金額審究如下：
  ⒈醫藥費、殯葬費部分：
　　原告主張吳○鴻雖經緊急送醫救治，然其仍因傷重不治死亡
    ，原告B01則為此支出醫藥費3,900元、殯葬費81,170元等語
    ，業據其提出馬偕紀念醫院醫療費用收據、統一發票、殯葬
    費用明細、鼎峰會館結算單、禮儀師結算單為證（見本院11
    1年度重附民字第55號卷，下稱附民卷，第27頁至第37頁）
    ，被告對此亦不爭執（見本院卷第68頁），是原告B01此部
    分之請求，要屬有據。　 ㈡
  ⒉扶養費用部分：
　  ⑴按直系血親相互間，互負扶養之義務。負扶養義務者有數
      人而其親等同一時，應各依其經濟能力，分擔義務。受扶
      養權利者，以不能維持生活而無謀生能力者為限。前項無
      謀生能力之限制，於直系血親尊親屬，不適用之。民法第
      1114條第1款、第1115條第3項、第1117條分別定有明文。
      故直系血親尊親屬，依前述第1117條規定，如能以自己財
      產維持生活者，自無受扶養之權利。易言之，直系血親尊
      親屬受扶養之權利，仍應受不能維持生活之限制（最高法
      院96年度台上字第2823號判決參照）。而所謂不能維持生
      活，係指不能以自己之財產維持生活而言。又受扶養權利
      人請求將來受扶養者，應以事實審言詞辯論終結時之財產
      狀況及該財產日後可能消減之情事，推認其得請求受扶養
      時之財力能否維持生活，亦據最高法院著有108年度台上
      字第653號判決意旨可資參照。
 　 ⑵復按扶養之程度，應按受扶養權利者之需要，與負扶養義
      務者之經濟能力及身分定之，民法第1119條定有明文。故
      扶養費數額之多寡，亦應依此情形而為適當之酌定。而行
      政院主計總處針對全國各縣市家庭所作之臺灣地區家庭收
      支調查，其調查項目包括家庭戶口組成、家庭設備及住宅
      概況、所得收支（收入、非消費支出與消費支出），據以
      計算家庭設備普及率、自有住宅率及平均每戶可支配所得
      、消費及儲蓄。其家庭消費支出係包括食品及非酒精飲料
      、菸酒及檳榔、衣著鞋襪及服飾用品、住宅服務水電瓦斯
      及其他燃料、傢具設備及家務維護、醫療保健、交通、通
      訊、休閒與文化、教育、餐廳及旅館、什項消費，是其內
      容包含日常生活所需之食衣住行育樂各項費用，合乎一般
      社會生活水準，解釋上自可作為計算扶養費用之參考。是
      原告A01、C01主張分別以行政院主計總處公布之109年新
      北市、臺南市平均每人月消費支出23,061元、21,019元作
      為計算扶養費用之基準，並無顯然過高而不可採之情形，
      應屬合理。依此計算，一年所需之扶養費用分別為276,73
      2元、252,228元（計算式：23,061元/月×12月＝276,732元
      、21,019元/月×12月＝252,228元）。　　　　
    ⑶查，原告A01、C01分別為被害人吳○鴻之父、子，原告A01
      為49年10月26日生，育有包含被害人吳○鴻在內之三名子
      女；原告C01為○年○月○日出生（年籍詳卷）等情，有戶籍
      謄本附卷可稽；又依本院調取之稅務電子閘門財產所得調
      件明細表所示，原告C01名下並無所得及財產，原告A01名
      下無任何所得，僅有三筆土地及汽車一部，而土地多為共
      有且地目為道，實難苛求其變賣以維生計，堪認原告A01
      、C01不能以自己之財產維持生活，有受扶養之必要。次
      查，原告A01於吳○鴻111年3月15日死亡時，為61餘歲，依
      109年度新北市簡易生命表（見附民卷第41頁），61歲男
      性之平均餘命為24.3年，原告A01可受扶養之期間應為24.
      3年，且原告A01之扶養義務人共有三人，吳○鴻所負扶養
      義務為1/3，則原告A01所受扶養費之損害，依霍夫曼式計
      算法扣除中間利息（首期給付不扣除中間利息）核計其金
      額為1,492,650元【計算式：(276,732×16.00000000）＋（
      276,732×0.3）×（16.00000000－00.00000000)÷3＝1,492,6
      50元。其中16.00000000為年別單利5%第24年霍夫曼累計
      係數，16.00000000為年別單利5%第25年霍夫曼累計係數
      ，0.3為未滿一年部分折算年數之比例24.3去整數得0.3)
      ，元以下四捨五入】。又吳○鴻死亡時，原告C01僅九歲餘
      ，尚未成年，依民法第12條規定計算至其20歲成年時，應
      受扶養10年2月又6日，又其扶養義務人有父吳○鴻及其母
      二人，吳○鴻應負1/2之扶養義務，則原告C01得請求一次
      給付之扶養金額，依霍夫曼公式計算，扣除中間利息及按
      扶養比例計算後，應為1,059,402元【計算式：(252,228×
      8.00000000）＋(252,228×)×(8.00000000-0.00000000)÷2=
      1,059,402。其中8.00000000為年別單利5%第10年霍夫曼
      累計係數，8.00000000為年別單利5%第11年霍夫曼累計係
      數，0.00000000為未滿一年部分折算年數之比例(2/12+6/
      365=0.000000000)。採四捨五入，元以下進位】。準此，
      原告A01、C01於此範圍內，分別請求被告給付扶養費1,46
      9,255元、1,045,411元，洵屬有據。
  ⒊精神慰撫金：　　
    按慰藉金之賠償，其核給之標準固與財產上損害之計算不同
    ，然非不可斟酌雙方身分資力與加害程度，及其他各種情形
    核定相當之數額。是以慰藉金之多寡，應斟酌雙方之身分、
    地位、資力與加害之程度及其他各種情形核定相當之數額；
    其金額是否相當，自應依實際加害情形與被害人所受之痛苦
    及雙方之身分、地位、經濟狀況等關係決定之（最高法院85
    年度台上字第460號判決意旨可參）。查，原告為吳○鴻之父
    母、子女，其等因喪失至親，身心所受煎熬實屬甚鉅，則原
    告依前開規定請求被告賠償精神上損害，洵屬有據。本院爰
    審酌吳○鴻因被告侵權行為不治死亡時年僅33歲，正值壯年
    ，卻遭被告侵害致死，且僅因債務糾紛，枉送性命，原告A0
    1、B01突遭喪子之慟，原告C01蒙喪父之痛，頓失依靠，渠
    等遭此骨肉親情天人永隔之遽變，天倫之樂難再，其錐心之
    痛實無可言喻，並衡以兩造之身分、學經歷、資力狀況、原
    告身心所受煎熬所可能持續之時間長短等一切情狀，認原告
    請求慰撫金應各以1,500,000元為適當。
　⒋據此，原告A01得請求之賠償之金額為2,969,255元（計算式
    ：1,469,255元＋1,500,000元＝2,969,255元）、B01得請求之
    賠償之金額為1,585,070元（計算式：3,900元＋81,170元＋1,
    500,000元＝1,585,070元）、C01得請求之賠償之金額為2,54
    5,411元（計算式：1,045,411元＋1,500,000元＝2,545,411元
    ）。　　　　　
  ㈢末按給付無確定期限者，債務人於債權人得請求給付時，經
    其催告而未為給付，自受催告時起，負遲延責任。其經債權
    人起訴而送達訴狀，與催告有同一之效力；又遲延之債務，
    以支付金錢為標的者，債權人得請求依法定利率計算之遲延
    利息；應付利息之債務，其利率未經約定，亦無法律可據者
    ，週年利率為百分之五，民法第229條第2項、第233條第1項
    前段、第203條分別定有明文。本件被告既負上開損害賠償
    責任而迄未履行，原告自得請求被告加付自刑事附帶民事起
    訴狀繕本送達之翌日即自111年6月22日起（見附民卷第5頁
    ），至清償日止，按年息5%之遲延利息。
四、綜上所述，原告依民法第184條第1項前段、第185條第1項、
    第192條、第194條等規定請求被告連帶給付原告A01、B01、
    C01各2,969,255元、1,585,070元、2,545,411元，及自111
    年6月22日起至清償日止，按年息5%之利息，為有理由，應
    予准許，逾此範圍之請求，為無理由，應予駁回。兩造均陳
    明願供擔保請准宣告假執行及免為假執行，經核原告勝訴部
    分，合於法律規定，爰分別酌定相當之擔保金額宣告之。至
    原告敗訴部分，其假執行之聲請失其依據，應予駁回。
六、本件事實已臻明確，兩造其餘之攻擊或防禦方法，及所援用
    之證據，經本院斟酌後，認為與判決基礎之事實並無影響，
    均不足以影響本裁判之結果，自無庸一一詳予論駁之必要，
    併此敘明。
七、訴訟費用負擔之依據：民事訴訟法第79條、第85條第2項。
中　　華　　民　　國　　111 　年　　12　　月　　6 　　日
                  民事第八庭    法  官  宣玉華
以上正本係照原本作成。
如對本判決上訴，須於判決送達後20日內向本院提出上訴狀。如
委任律師提起上訴者，應一併繳納上訴審裁判費。
中　　華　　民　　國　　111 　年　　12　　月　　6 　　日
                                書記官  林怡秀

原告 請求項目 請求金額 總金額 原告A01 扶養費 1,469,255元 4,469,255元  慰撫金 3,000,000元  原告B01 醫療費 3,900元 3,085,070元  殯葬費 81,170元   慰撫金 3,000,000元  原告C01 扶養費 1,045,411元 4,045,411元  慰撫金 3,000,000元